臺灣臺南地方法院刑事判決　　　　　　　　　　　　　九十一年度交訴字第七二號
　　公　訴　人　臺灣台南地方法院檢察署檢察官
　　被　　　告　乙○○
　　選任辯護人　張永昌
右列被告因過失致死等案件，經檢察官提起公訴（九十一年度偵字第二三一一號），
本院判決如左：
    主  文
乙○○服用酒類，不能安全駕駛動力交通工具而駕駛，處有期徒刑陸月；又從事業務
之人，因業務上之過失致人於死，處有期徒刑壹年。應執行有期徒刑壹年肆月。
    事  實
一、乙○○自民國八十八年十一月起，即以自有之曳引車靠行擔任聯結車司機，為從
    事駕駛業務之人，其曾於民國八十九年間因犯業務過失致死罪，經臺灣高雄地方
    法院於八十九年九月三十日以八十九年度交簡字第一四二號判處有期徒刑一年十
    月，緩刑四年並經確定，詎其猶不知警惕，於緩刑期間內之九十年十一月十日下
    午七時二十六分許，酒後駕駛車號７Ｒ─６３８號曳引車在行經國道一號三五０
    公里北向處時，因行車不穩為警攔檢測得其吐氣所含酒精濃度高達每公升０‧六
    五毫克，而當場查獲其涉有酒醉駕車公共危險犯行，甫經臺灣高雄地方法院於九
    十年十二月二十四日以九十年度鳳交簡字第一三三四號判處有期徒刑二月，如易
    科罰金以三百元折算一日在案（已於九十一年一月二十八日確定，於本案未構成
    累犯），詎乙○○仍不知悔改，其於九十一年一月十三日下午七時許起，在台南
    縣仁德鄉友人處共飲補藥酒一瓶後，本應注意飲酒後其吐氣所含酒精濃度超過每
    公升０‧二五毫克以上者，不得駕駛車輛，按其情節又非不能注意，其能注意竟
    疏未注意，於上處飲酒後吐氣所含酒精濃度已高達每公升一‧一０毫克，已酒醉
    不能安全駕駛動力交通工具，詎乙○○仍不顧大眾行車之公共安全，於同日晚間
    九時五分許，酒後駕駛車號Ｃ７─６６１７號自用小客車，沿台南縣仁德鄉○○
    村○○路由北往南方向行駛，途經中正路三段與太乙路之設有閃光號誌交岔路口
    時，本應注意其駕駛執照已被吊扣，在吊扣駕照期間內不得駕駛車輛，且汽車行
    駛時，駕駛人應注意車前狀況，並隨時採取必要之安全措施及該路段限速四十公
    里，不得超速行駛且汽車行駛至交岔路口，其行進、轉彎，應遵守燈光號誌之指
    示及閃光黃燈表示警告，車輛應減速接近，注意安全，小心通過，而依當時情形
    ，客觀上又無不能注意之情事，其能注意竟因不勝酒力致疏於注意車前狀況及其
    行向閃光黃燈號誌之警告，未減速慢行仍以時速七十公里之速度超速急馳，適有
    謝鳴皋騎駛車號ＮＺＹ─８５１號重型機車，沿太乙路由西向東行駛而出，謝鳴
    皋本應注意機車行駛至交岔路口，其行進、轉彎，應遵守燈光號誌之指示及閃光
    紅燈表示停車再開，車輛應減速接近，先停止於交岔路口前，讓幹道車優先通行
    後認為安全時，方得續行，而其行向號誌為閃光紅燈，為支線道，應暫停讓幹道
    車先行，而依當時情形，客觀上亦無不能注意之情事，其能注意竟疏於注意，未
    暫停讓中正路三段之幹線道車先行仍逕自行駛，並貿然右轉彎進入中正路三段，
    致乙○○見狀煞避不及，在該交岔路口南向處中正路三段三五五號前自後撞及謝
    鳴皋之機車，造成謝鳴皋被拋彈至自小客車前擋風玻璃後墜落地面，受有顱骨多
    處骨折併硬腦膜下及蜘蛛膜下出血，經送醫急救後，仍延至翌日（十四日）凌晨
    零時四十分許不治死亡。車禍事故發生後，台南縣警察局歸仁分局太廟派出所員
    警甲○○到場處理，在警員尚不知何人為肇事車輛之駕駛人前，乙○○主動表示
    其為駕駛人並自首犯行，接受裁判，經警在派出所內當場測試其吐氣所含酒精濃
    度仍高達每公升一．一０毫克而查知上情。
二、案經謝鳴皋配偶丙○○告訴及由臺灣台南地方法院檢察署檢察官相驗後自動檢舉
    偵查起訴。
    理  由
一、訊據被告乙○○對於右開時、地酒後駕車，因不勝酒力致發生碰撞車禍，致被害
    人謝鳴皋死亡之事實均坦承不諱，並有台南縣警察局道路交通事故調查報告表一
    紙、吐氣所含酒精濃度測試結果單一紙、刑法第一百八十五條之三案件測試觀察
    紀錄表一紙、台南縣警察局舉發違反道路交通管理事件通知單影本一紙、國立成
    功大學醫學院附設醫院診斷證明書一紙、現場照片十六幀在卷可資佐證。又被告
    不僅自承駕駛前已飲用補藥酒，且其案發當日晚間十時十一分許至派出所接受酒
    精濃度測試，經警測試結果其吐氣所含酒精濃度仍高達每公升一．一０毫克，有
    前開吐氣所含酒精濃度測試結果單一紙可稽，足認其於車禍當時吐氣所含酒精濃
    度應更高於此。按汽車駕駛人飲用酒類後其吐氣所含酒精濃度超過每公升０‧二
    五毫克以上者，不得駕車；行車速度，依標誌或標線之規定；汽車行駛時，駕駛
    人應注意車前狀況，並隨時採取必要之安全措施；汽車行駛至交岔路口，其行進
    、轉彎，應遵守燈光號誌之指示，道路交通安全規則第一百十四條第二款、第九
    十三條第一項、第九十四條第三項、第一百零二條第一項第一款分別定有明文。
    次按交岔路口未達設置行車管制號誌之標準，得於幹道設置閃光黃燈，於支道設
    置閃光紅燈；閃光黃燈表示警告，車輛應減速接近，注意安全，小心通過；閃光
    紅燈表示停車再開，車輛應減速接近，先停止於交岔路口前，讓幹道車優先通行
    後認為安全時，方得續行，道路交通標誌標線號誌設置規則第二百二十九條第四
    項第二款、第二百十一條第一項第一款、第二款亦分別規定甚明。查被告及被害
    人謝鳴皋既有經合法程序考領駕照，俱為有駕駛經驗之人，對於上開交通安全規
    則自知之甚稔，為其等應注意之事項。而本件肇事地點係位於台南縣仁德鄉○○
    村○○路三段與太乙路設有閃光號誌交岔路口南向處中正路三段三五五號前，其
    中中正路三段之行向號誌為閃光黃燈，為幹線道，太乙路之行向號誌為閃光紅燈
    ，為支線道，另肇事當時係天候晴朗、夜間有照明、柏油路面、四線道、標線清
    晰、有快慢車道劃分、閃光號誌交岔路口、限速四十公里、路面無缺陷、無障礙
    物、視距良好，有前開道路交通事故調查報告表載明可考，據此判斷，足見依當
    時狀況被告及被害人客觀上並無不能注意之情狀，又被告乙○○曾因違規酒醉駕
    車而至監理機關辦理易處吊扣駕照，其吊扣期間自九十年十一月二十七日起至九
    十二年二月二十六日止乙節，亦經交通部公路總局嘉義區監理所台南監理站以九
    十一年三月二十五日嘉監南字第九一０五三七八號函敘明白。而查被告乙○○於
    肇事後經測試吐氣所含酒精濃度仍高達每公升一‧一０毫克，是其飲酒後應注意
    且能注意不得駕駛車輛，且其駕駛執照尚在吊扣期間亦不得駕車竟仍駕車，且駕
    駛前開車輛行經上開交岔路口，應注意能注意竟因不勝酒力致疏於注意車前狀況
    及其行向閃光黃燈號誌之警告，未減速慢行仍以時速七十公里之速度超速急馳，
    而被害人謝鳴皋亦應注意且能注意其行向為支線道，竟未暫停讓中正路三段之幹
    線道車先行仍逕自行駛並貿然右轉彎，致與被告乙○○所駕駛之上開自小客車發
    生撞擊而人車倒地，被害人謝鳴皋並因之死亡，被告及被害人謝鳴皋本身均有違
    前開規定之注意義務，其二人均顯有過失，臺灣省台南區車輛行車事故鑑定委員
    會亦同此認定，並鑑定被告為肇事主因，被害人為肇事次因，有該委員會南鑑字
    第九一００八七號鑑定意見書在卷可憑，而被告亦自承酒後對其行車有影響，則
    其當時應已不能安全駕駛動力交通工具，亦堪認定。雖被害人謝鳴皋亦與有過失
    ，然本件車禍既係被告之過失併合發生，被告之過失罪責自仍不能因此即解免。
    又本件被害人係因此次車禍不治死亡，是被告乙○○之過失駕駛行為，與被害人
    之死亡結果間，具有相當因果關係，亦無疑義。故本件事證已臻明確，被告犯行
    洵堪認定。
二、按從事業務之人，就一定危險認識之能力較一般常人為高，故課以較高之注意義
    務，換言之，客觀上，其避免發生一定危險之期待可能性較常人為高，故其違反
    注意之可責性，自亦較重。查被告乙○○自八十八年十一月起，即以自有之曳引
    車靠行擔任聯結車司機，且迄本件車禍時仍在從事聯結車司機工作等情，業據被
    告於本院審理時在庭供明可按，有本院九十一年四月四日訊問筆錄在卷可稽，堪
    認被告係從事駕駛業務之人無訛，而被告既以駕駛為其業務，自不問其駕駛之時
    間是否係下班途中或駕駛他種車輛，均不能改變其應有之注意義務，是其駕駛之
    行為均不失為業務上行為之性質，故核被告乙○○所為，係犯刑法第一百八十五
    條之三之酒後不能安全駕駛動力交通工具而駕駛罪及同法第二百七十六條第二項
    之業務過失致人於死罪，其中過失致死罪部分公訴意旨認應依同條第一項之普通
    過失致死罪處斷，尚有未洽，惟起訴事實相同，爰依法變更起訴法條，併予敘明
    。其所犯上開酒後不能安全駕駛動力交通工具而駕駛及業務過失致人於死二罪間
    ，犯意各別，行為互殊，應予分論併罰。復按汽車駕駛執照為駕駛汽車之許可憑
    證，道路交通安全規則第五十條第一項前段定有明文，是駕駛執照被吊扣，在其
    處分期間即無許可駕駛汽車之憑證，自不得駕駛車輛，況道路交通管理處罰條例
    第二十一條第一項第七款亦規定，汽車駕駛人駕駛執照吊扣期間駕車者，處新臺
    幣六千元以上一萬二千元以下罰鍰，並當場禁止其駕駛及扣留其車輛牌照，足見
    吊扣駕照期間內係絕對禁止該駕駛人駕車，此與其駕駛技術良否無關，是被告乙
    ○○在駕照吊扣期間駕車，係屬無駕駛許可憑證，應認係「無駕駛執照駕車」，
    又其亦係酒醉駕車，因而致人受傷及死亡，故前開業務過失致人於死罪部分，均
    應依道路交通管理處罰條例第八十六條第一項規定加重其刑，並遞加重之。又其
    肇事後未被有偵查權之公務員或機關發覺其為犯嫌前，留在事故現場向到場處理
    之警員自承犯行，進而接受裁判，此業經被告供明在卷可按，並經證人即本件車
    禍現場處理員警甲○○到庭陳證無訛，被告行為合乎自首之要件，應依刑法第六
    十二條前段減輕其刑，並依法先加後減之。爰審酌被告前有業務過失致人於死及
    酒醉駕車公共危險之前科犯行，且其在緩刑期內不知警惕，竟仍在酒後不顧大眾
    公共安全貿然行車致造成被害人謝鳴皋死亡之結果，及其在本件車禍事故中應負
    之過失責任為肇事主因，惟念其犯後之態度尚稱良好且已與被害人家屬達成民事
    和解等一切情狀，分別量處如主文所示之刑，並定其應執行之刑，以資懲儆。
據上論斷，應依刑事訴訟法第二百九十九條第一項前段、第三百條，道路交通管理處
罰條例第八十六條第一項，刑法第十一條前段、第一百八十五條之三、第二百七十六
條第二項、第六十二條前段、第五十一條第五款，罰金罰鍰提高標準條例第一條前段
，判決如主文。
本案經檢察官陳本良到庭執行職務。
中      華      民      國      九十一      年     五     月    三十    日
                                      臺灣臺南地方法院交通法庭
                                          法  官  張  瑛  宗
右正本證明與原本無異。
如不服本判決，應於判決送達後十日內，向本院提出上訴狀。
                                          書記官  陳  志  德
中      華      民      國      九十一      年     五     月   三十一   日
中華民國刑法第一百八十五條之三
服用毒品、麻醉藥品、酒類或其他相類之物，不能安全駕駛動力交通工具而駕駛者，
處一年以下有期徒刑、拘役或三萬元以下罰金。
中華民國刑法第二百七十六條
 (過失致死罪)
因過失致人於死者，處二年以下有期徒刑、拘役或二千元以下罰金。
從事業務之人，因業務上之過失犯前項之罪者，處五年以下有期徒刑或拘役，得併科
三千元以下罰金。
